【裁判字號】    99,訴,28
【裁判日期】    990609
【裁判案由】    給付貨款 等
【裁判全文】
臺灣高雄地方法院民事判決                99年度訴字第28號
原      告  里一實業有限公司
法定代理人  丁○○○
被      告  進財工程有限公司
法定代理人  戊○○
被      告  乙○○
前列二人共同
訴訟代理人  洪世崇律師
            許惠珠律師
被      告   丙○○
訴訟代理人  黃進祥律師
            江順雄律師
            黃建雄律師
被      告  甲○○
上列當事人間給付貨款等事件，本院於民國99年5 月19日言詞辯
論終結，判決如下：
    主  文
被告進財工程有限公司應給付原告新臺幣柒拾萬捌仟參佰貳拾元
，及自民國九十八年十二月三日起至清償日止，按週年利率百分
之五計算之利息。
訴訟費用由被告進財工程有限公司負擔。
本判決第一項於原告以新台幣貳拾柒萬元供擔保後得假執行；但
被告於假執行實施前以新臺幣柒拾萬捌仟參佰貳拾元預供擔保後
，得免為假執行。
    事實及理由
壹、程序方面：
一、被告甲○○經合法通知，無正當理由未於言詞辯論期日到場
    ，核無民事訴訟法第386 條所列各款情形，爰依原告之聲請
    ，由其一造辯論而為判決。
二、按訴狀送達後，原告不得將原訴變更或追加他訴，但請求之
    基礎事實同一、擴張或減縮應受判決事項之聲明者，不在此
    限，民事訴訟法第255 條第1 項第2 、3 款定有明文。本件
    先位之訴部分原係請求被告進財工程有限公司（下稱進財公
    司）應給付原告新台幣（下同）1,028,529 元，及自民國98
    年3 月1 日起至清償日止，按週年利率5%計算之利息，備位
    之訴部分原係請求被告丙○○、乙○○、甲○○應連帶給付
    原告1,028,529 元，及自98年3 月1 日起至清償日止，按週
    年利率5%計算之利息；嗣訴狀送達後，先於99年3 月1 日言
    詞辯論時就先位之訴部分變更為進財公司應給付原告870,12
    0 元，及自起訴狀繕本送達翌日起至清清償日止，按週年利
    率5%計算之利息，備位之訴部分則變更為被告丙○○、乙○○、甲○○應連帶給付原告870,120 元，及自起訴狀繕本送
    達翌日起至清償日止，按週年利率5%計算之利息（見本院卷
    第225 頁）；復於99年3 月24日言詞辯論時就先位之訴部分
    變更為進財公司應給付原告708,320 元，及自起訴狀繕本送
    達翌日起至清清償日止，按週年利率5%計算之利息，備位之
    訴部分則變更為被告丙○○、乙○○、甲○○應連帶給付原
    告708,320 元，及自起訴狀繕本送達翌日起至清償日止，按
    週年利率5%計算之利息（見本院卷第247 頁），核均係減縮
    應受判決事項之聲明，核與上開規定相符，應予准許。
三、復按原告於同一訴訟程序起訴被告二人以上，若以先位被告
    之訴無理由，始請求對備位被告之訴為裁判，此乃被告方面
    之主觀預備訴之合併，此種主觀預備訴之合併，雖可能導致
    備位被告之當事人地位不安定，惟主觀預備訴之合併，縱其
    先、備位之訴之訴訟標的容或不同，然二者在訴訟上所據之
    基礎事實如屬同一，攻擊防禦方法即相互為用，而不致遲滯
    訴訟程序之進行。苟於備位訴訟之當事人未拒卻而應訴之情
    形下，既符民事訴訟法所採辯論主義之立法精神，並可避免
    裁判兩歧，兼收訴訟經濟之效果，是主觀預備訴之合併具備
    符合辯論主義之立法精神、避免原告自陷於矛盾之窘境、防
    止法院裁判衝突及被告間相互推諉責任、防止訴訟延滯、原
    告利益之保護、擴大訴訟制度紛爭解決功能、訴訟經濟等優
    點，此等利益之考量，應逾被告地位不安定利益之考量；且
    本件後位被告丙○○、乙○○亦未就其係後位被告乙節行使
    責問權，並就原告之侵權行為實體主張，積極為訴訟上之防
    禦行為。準此，原告提起本件主觀預備之合併，應予以准許
    ，併予敘明（最高法院98年度台上字第1486號判決、94年度
    台上字第283 號判決參照）。
貳、實體方面：
一、原告主張：被告乙○○係被告進財工程有限公司（下稱進財
    公司）之實際負責人，因訴外人曜鴻營造股份有限公司（下
    稱曜鴻公司）承攬台灣電力股份有限公司屏東區營業處之里
    港鄉○○○○道路管路預埋工程（下稱系爭工程），曜鴻公
    司再將系爭工程轉包予進財公司，進財公司乃向原告訂購預
    拌混凝土，原告遂自97年10月24日起至97年11月6 日止，共
    載運貨款合計708,320 元之混凝土至系爭工程所在之工地，
    再由進財公司之領班即被告丙○○等人簽收，進財公司自應
    依買賣契約給付貨款；又縱進財公司否認向原告訂購系爭混
    凝土，惟丙○○為受僱於進財公司之工地領班，其代表進財
    公司簽收系爭混凝土，進財公司亦應負表見代理之責。又縱
    認乙○○並非進財公司之實際負責人，丙○○亦非進財公司
    所僱用之工地領班，則其等即係與甲○○串通，向原告詐稱
    系爭工程需使用混凝土，而使原告誤將系爭混凝土送至工地
    交付丙○○，其等上開詐欺行為，顯已共同侵害原告之財產
    權，原告自得依民法第185 條第1 項之規定，請求乙○○、
    丙○○、甲○○連帶賠償708,320 元。爰本於買賣契約、侵
    權行為之法律關係，提起本件訴訟。並先位聲明：(一)被告進
    財公司應給付原告708,320 元及自98年12月3 日起至清償日
    止，按週年利率5%計算之利息。(二)願供擔保為假執行宣告之
    判決。備位聲明：(一)被告柳進財、丙○○、甲○○應連帶給
    付原告708,320 元及自98年12月3 日起至清償日止，按週年
    利率5%計算之利息。(二)願供擔保為假執行宣告之判決。
二、被告進財公司、乙○○則以：曜鴻公司係將系爭工程轉包予
    訴外人速通工程有限公司（下稱速通公司），而非轉包予進
    財公司，進財公司並未向原告訂購系爭混凝土；又速通公司
    向曜鴻公司承攬系爭工程後，係向甲○○即仁豪工程行訂購
    混凝土，甲○○再向黎皇仁調度混凝土，速通公司並非向原
    告訂購混凝土，而係向甲○○訂購，甲○○與原告間之關係
    則與進財公司、乙○○等人無涉，自無詐欺可言等語。被告
    丙○○則以：伊係系爭工程之工地領班，伊係受僱於速通公
    司，而非進財公司，又伊係依照速通公司之指示於工地現場
    簽收混凝土，並無詐欺原告之行為等語，資為抗辯。進財公
    司、丙○○、乙○○均聲明：(一)原告之訴駁回。(二)如受不利
    判決，願供擔保免為假執行。甲○○則未於言詞辯論期日到
    場，亦未提出書狀作何聲明或陳述。
三、兩造不爭執事項：
  (一)訴外人曜鴻公司於97年5 月間向台灣電力股份有限公司屏東
    區營業處承攬系爭工程。
  (二)原告自97年10月24日起至97年11月6 日止，共載運貨款合計
    708,320 元之混凝土至系爭工程所在之工地，由現場人員簽
    收。
四、本件之爭點：
  (一)被告進財公司是否為系爭混凝土之買受人？
  (二)承上，倘認進財公司係系爭混凝土之買受人，進財公司係向
    原告或甲○○購買系爭混凝士？
  (三)被告丙○○、乙○○、甲○○是否共同詐欺原告，而應負連
    帶侵權行為責任？
五、原告主張：曜鴻公司承攬系爭工程後，再將系爭工程轉包予
    進財公司，進財公司乃向原告訂購預拌混凝土，原告乃出售
    貨款合計708,320 元之混凝土至系爭工程所在工地乙節，為
    被告進財公司所否認，並以前揭情詞抗辯，惟查：
  (一)丙○○、乙○○均係進財公司之員工，丙○○自97年8 月5
    日起即受僱於進財公司，薪水由進財公司匯款至丙○○之華
    南銀行前鎮分行000-000000000 號帳戶內，乙○○則擔任進
    財公司之執行長乙節，並據證人丙○○於本院98年度訴字第
    1626號給付貨款事件中具結後證稱：「（法官問：現在從事
    何工作？）受僱進財工程公司做，台南市○○○路工程」、
    「（法官問：何時受僱？）97年8 月5 日」…「（法官問：
    這段時間薪水多少？如何領？）作一天算一天的薪水，初5
    、20日領取半個月，用匯款，進財公司匯款到華南銀行」、
    「（法官問：有無帶帳戶？）有，帳戶000-000000000 前鎮
    分行」等語（見本院98年度訴字第1626號卷第118 至119 頁
    ），又乙○○擔任進財公司執行長，係進財公司固定員工乙
    節，業據證人即進財公司總經理於本院言詞辯論時證稱：我
    已擔任進財公司總經理快4 年了，我認識丙○○、乙○○，
    丙○○是進財的工人兼班長，乙○○也是進財公司的員工，
    乙○○在進財公司擔任執行長，他是進財公司的固定員工，
    不會到調到其他公司去等語綦詳（見本院卷第274 至277 頁
    ），又丙○○於97年間自進財公司領取薪資給付167,454 元
    ，而未於速通公司領取任何薪資乙節，有財政部台灣省南區
    國稅局97年度綜合所得稅BAN 給付清單在卷可稽（見本院卷
    第151 頁、154 至155 頁），是丙○○、乙○○均係進財公
    司員工乙節，已堪認定。
  (二)進財公司係經由甲○○之介紹，並透過黎皇仁向原告訂購系
    爭混凝土乙節，業據證人甲○○於本院98年度訴字第1626號
    給付貨款事件具結後證稱：「（法官問：是否曾經擔任仁豪
    企業工程行負責人？）是。約從92年開始到去年10月左右」
    、「（法官問：仁豪企業工程行從事何工作？）做管路、怪
    手、造景、水泥」、「（法官問：是否在97年10月、11月間
    賣水泥給速通公司、進財公司、乙○○、丙○○？）我當時
    有答應要交，我財務危機無法叫水泥，請黎皇仁幫我，黎皇
    仁才去找丁○○○」、「（法官問：有無賣水泥給上開公司
    速通公司、進財公司、乙○○、丙○○？）無」、「【法官
    問：（提示本院卷8-10頁）有無看過合約書？】有」、「（
    法官問：有無拿上開合約書給進財、曜鴻公司、速通公司簽
    名？）無，我拿合約書給黎皇仁」、「（法官問：合約書誰
    打的？）進財公司乙○○給我的」、「（法官問：乙○○拿
    給你的目的為何？）要我與進財公司打合約」等語（見本院
    98年度訴字第1626號卷第127 至128 頁），核與證人黎皇仁
    於本院98年度訴字第1626號給付貨款事件中具結後證稱：「
    （法官問：從事何工作？）混凝土運輸業務」、「（法官問
    ：與里一實業有限公司何關係？）作他的運輸業務」…「（
    法官問為何會送貨到前述工地？）丁○○○是老闆，他叫我
    與丙○○接洽」、「（法官問：前述請款單是丙○○向長業
    工程訂貨後再由長業工程行送貨？）不是，我只是運輸，因
    為丁○○○已經與丙○○談好出料事宜，每筆出料是丙○○
    向我定的，逐筆定料過程沒有經過丁○○○」、「（法官問
    ：前述的請款單是丙○○與你聯繫，還是誰與你聯繫，你才
    出貨？）丙○○、乙○○都有，但主要是丙○○」等語（見
    同前卷第76至77頁），及於本院99年3 月24日言詞辯論時證
    稱：「法官問：對於被告進財公司及乙○○抗辯是速通公司
    向甲○○買水泥，有何意見？）是甲○○跟我說里港有管路
    工作，叫我介紹老闆丁○○○跟他們接洽，我就把訊息跟老
    闆講，老闆去接洽。甲○○是介紹人」、「（法官問：為何
    丁○○○是你的老闆？）我本行是混凝土運輸，但是沒有什
    麼工作，我就去幫他」、「（法官問：你在97年10-12 月間
    是否受僱丁○○○？）有，1 方比行情多20元，200 元是行
    情價，20元是另外給我的薪水」、「（法官問：97年10 至
    12月有無受僱他人運輸混凝土？）我沒有另外受僱別人，只
    有受僱丁○○○」…「丁○○○問：第一天出料我有無告訴
    丙○○料是里一的？）有。料到的時候一定會問，工人也會
    問，怕送錯地方，所以有告訴丙○○水泥是里一的」等語（
    見本院卷第249 至250 頁），相互符合，復參以甲○○、黎
    皇仁與兩造並無宿怨，衡情應無甘冒偽證風險，而為虛偽證
    述之理；況倘甲○○確有出售系爭混凝土予進財公司，其本
    得因出售混凝土而取得價金請求權，自無否認乃系爭混凝土
    之出賣人，而放棄買賣價金之請求權，而為不利於自己之證
    述，並甘冒偽證風險之可能，則甲○○、黎皇仁前開證述應
    屬可信。再者，進財公司執行長乙○○要求丙○○至系爭工
    地擔任領班，並指示丙○○訂購系爭混凝土乙節，業據證人
    丙○○於本院98年度訴字第1626號給付貨款事件中具結後證
    稱：「（法官問：在負責系爭工程時，是否曾經向原告叫訂
    購水泥？）當初是向甲○○叫的，甲○○叫我打電話給黎皇
    仁，後來都是跟黎皇仁定的」、「（你去定水泥是代表進財
    公司定的還是曜鴻營造股份有限公司定的？）我也不曉得，
    因為他們只跟我說跟誰定水泥，是執行長乙○○指示我去訂
    的，他是進財公司的執行長」等語綦詳（見本院98年度訴字
    第1626號卷第第119 至120 頁）。是以，原告主張進財公司
    經由甲○○之介紹，並透過黎皇仁向原告訂購系爭混凝土乙
    節，應堪信實。
  (三)系爭工程雖係曜鴻公司轉包予速通公司，並由曜鴻公司交付
    發票人怡樺科技股份有限公司之支票1 紙，以支付速通公司
    工程款乙節，固有工程承攬合約書及支票在卷可稽（見本院
    98年度訴字第1626號卷第102 至104 頁、本院卷第92頁），
    惟此僅能證明曜鴻公司將系爭工程轉包予速通公司，並交付
    部分工程款，仍不能據此即認定進財公司並未向原告訂購系
    爭混凝土；復參以前開工程承攬合約書契約當事人固為曜鴻
    公司與速通公司，惟由進財公司總經理己○○擔任聯絡人（
    見本院98年度訴字第1626號卷第104 頁），且己○○於本院
    言詞辯論時證稱：「（法官問：對於丙○○證述在本院98訴
    字第1626號案件中證述他是進財公司員工，乙○○是進財公
    司執行長，是乙○○要他去定水泥，有何意見？）應該是現
    場叫貨，兩家公司工人會流動，他是聽執行長的話，為何是
    進財執行長叫丙○○去訂貨我不清楚」…「（洪世崇律師問
    ：為何速通公司聯絡人是你？）兩家公司在隔壁，當時是我
    去接洽曜鴻公司，所以寫我是聯絡人」、「（洪世崇律師問
    ：就系爭工程參與何部分？）我是幫忙估價，但是沒有到現
    場施工」、「（洪世崇律師問：接洽曜鴻公司是代表進財公
    司還是速通公司？）本來兩家公司都是很熟，曜鴻是我比較
    早認識，本來要用進財出標，但是當時速通沒有工作，所以
    就給速通公司，我本來代表進財公司，當時因為速通沒有工
    作，所以由速通包這個工程」等語，則己○○原係代表進財
    公司洽談系爭工程，僅因速通公司當時沒有工作，始以速通
    公司名義承包系爭工程，且進財公司與速通公司人員使用相
    同員工，顯見進財公司與速通公司關係匪淺，雖以速通公司
    名義承包系爭工程，而由進財公司向原告訂購系爭混凝土供
    速通公司使用，由進財公司給付貨款後，再循進財公司、速
    通公司內部關係，處理兩公司間貨款事宜，亦屬事理之常，
    尚不得以速通公司承包系爭工程，遽認係速通公司訂購系爭
    混凝土，應無疑義。
  (四)至乙○○於本院98年度訴字第1626號給付貨款事件中具結後
    證稱：伊自96年間起任職於速通公司，至98年間起進財公司
    解散後，則任職於進財公司，在系爭工程施作時係任職於速
    通公司，係速通公司向甲○○訂購系爭水泥等語，並辯稱因
    速通公司向甲○○訂購系爭水泥而交付甲○○面額500 萬元
    之支票交付童等語。惟乙○○係進財公司之執行長，係進財
    公司之固定員工，於系爭工程施作時仍係進財公司之執行長
    乙節，業據丙○○、己○○證述明確，已如前述；再系爭混
    凝土價金僅約70萬元，速通公司豈可能因訂購前開混凝土而
    交付面額高達500 萬元支票，顯然速通公司交付前開支票與
    訂購系爭混凝土無涉，是乙○○前開證述及辯解為本院所不
    採；又己○○於本院證稱係速通公司向甲○○訂購系爭混凝
    土乙節，因己○○係進財公司之總經理，進財公司是否向他
    人訂購系爭混凝土乙節，攸關進財公司有無給付貨款之義務
    ，則己○○此部分證述內容顯與進財公司有重大利害關係，
    已難期公允，況其證述復與甲○○、黎皇仁、丙○○證述不
    符，是己○○前開證述，為本院所不採。
六、按買受人對於出賣人，有交付約定價金及受領標的物之義務
    ，民法第367 條定有明文。又給付無確定期限者，債務人於
    債權人得請求給付時，經其催告而未為給付，自受催告時起
    ，負遲延責任。其經債權人起訴而送達訴狀，或依督促程序
    送達支付命令，或為其他相類之行為者，與催告有同一之效
    力；遲延之債務，以支付金錢為標的者，債權人得請求依法
    定利率計算之遲延利息；應付利息之債務，其利率未經約定
    ，亦無法律可據者，週年利率為5%，民法第229 條第2 項、
    第233 條第1 項前段及第203 條分別定有明文。查本件起訴
    狀繕本業已於98年12月2 日送達被告進財公司，有送達證書
    在卷可稽（見本院卷第62頁）。從而，原告本於買賣契約之
    法律關係，請求被告進財公司給付原告如主文第1 項所示之
    本息，即屬正當，應予准許。又原告先位之訴既有理由，則
    備位之訴即無庸審酌，附此敘明。
七、原告及被告進財公司造均陳明願供擔保，聲請宣告假執行或
    免為假執行，經核均合於法律規定，爰分別酌定相當之擔保
    金額宣告之。
八、據上論結，本件原告之訴為有理由，依民事訴訟法第385 條
    第1 項前段、第78條、第390 條第2 項、第392 條第2 項，
    判決如主文。
中    華    民    國    99    年    6     月    9     日
                  民事第三庭  法  官  洪能超
正本係照原本作成。
如不服本判決，應於送達後20日內，向本院提出上訴狀並表明上
訴理由，如於本判決宣示後送達前提起上訴者，應於判決送達後
10日內補提上訴理由書（須附繕本）。
中    華    民    國    99    年    6     月    9     日
                              書記官  火秋予

司法院資訊處製作；財團法人民間司法改革基金會備份。
